【裁判字號】    91,易,755
【裁判日期】    920410
【裁判案由】    違反動產擔保交易法
【裁判全文】
臺灣彰化地方法院刑事判決                          九十一年度易字第七五五號
    公  訴  人  臺灣彰化地方法院檢察署檢察官
    被      告  甲○○
右列被告因違反動產擔保交易法案件，經檢察官聲請簡易判決處刑（九十一年度偵第
一三六三號），經本院北斗簡易庭認應行通常程序，而移
        主  文
甲○○無罪。
        理  由
一、公訴意旨略以：被告甲○○於民國八十九年二月二十三日以動產擔保交易之附條
    件買賣方式，向告訴人聲寶股份有限公司（下稱聲寶公司）員林分銷店購買聲寶
    牌洗衣機、電視機各一台，總價款各為新台幣（下同）一萬七千六百元、二萬七
    千三百元，分十八、二十四期繳還，並約定安裝於彰化縣田中鎮○○里○○路○
    段一八八巷卅五號原住處。詎被告甲○○竟意圖不法之利益，於八十九年六月二
    十六日將戶籍及上開洗衣機、電視機遷移至台北市○○區○○里○○鄰○○街二
    七二巷九號五樓處，僅交分期款共二萬五千八百五十元後，自同年十二月八日起
    ，除於九十年十月十一日再繳交一萬元之外，迄今仍未按時繳納前述分期款，致
    生損害於告訴人即債權人聲寶公司得依法行使之權利，因認被告涉犯動產擔保交
    易法第三十八條之罪嫌云云。
二、按犯罪事實應依證據認定之，無證據不得推定其犯罪事實，刑事訴訟法第一百五
    十四條定有明文。復按所謂認定犯罪事實之證據，係指足以認定被告確有犯罪行
    為之積極證據而言，該項證據自須適合於被告犯罪事實之認定，始得採為斷罪資
    料；又事實之認定，應憑證據，如未能發現相當證據，或證據不足以證明，自不
    能以推測或擬制之方法，以為裁判基礎，最高法院二十九年上字第三一０五號、
    四十年臺上字第八六號判例著有明文。又按告訴人之告訴，係以使被告受刑事訴
    追為目的，是其陳述是否與事實相符，仍應調查其他證據以資審認，最高法院亦
    著有五十二年臺上字第一三００號判例可資參照。又按認定犯罪事實所憑之證據
    ，無論係直接證據或間接證據，其為訴訟上之證明，須於通常一般之人均不致有
    所懷疑，而得確信其為真實之程度者，始得據為有罪之認定，倘其證明尚未達到
    此一程度，而有合理性之懷疑存在時，法院復已就其心證上之理由予以闡述，敘
    明其如何無從為有罪之確信，因而為無罪之判決者，不得遽指為違法，最高法院
    七十六年臺上字第四九八六號著有判例。
三、訊據被告堅決否認有何上開犯行，辯稱：伊因搬家至台北市○○區○○里○○鄰
    ○○街二七二巷九號五樓處，故方將上開以分期付款方式購得之洗衣機及電視機
    搬至該處，且伊至台北市以後，尚有交付期款，惟因經濟不佳，方未能如期給付
    ，其確無不法利益之意圖等語。
四、經查：（一）被告係於八十九年六月二十六日舉家遷移至上開台北市○○區○○
    里○○鄰○○街二七二巷九號五樓處，有法務部戶役政連結作業系統一紙及告訴
    人即聲寶公司所提之戶籍登記簿謄本一紙在卷可稽，顯見被告之遷移並非是逃匿
    式之「搬移無蹤」般之遷移。本件之告訴人公司自可依戶籍登記簿謄本所載之地
    址順利找到被告，而進行債權之索討，如請求給或進行民事訴訟。換言之，被告
    之搬移並未造成告訴人公司實行債權索討無著。（二）洗衣機、電視機依目前生
    活水準以觀，係屬居家必須品。被告既舉家遷移至台北市○○區○○里○○鄰○
    ○街二七二巷九號五樓處，其將上開電視機、洗衣機搬至該處，應屬當然之舉。
    而不得以上開洗衣機、電視機係以分期付款之方式購得，即要求不得隨家搬移，
    違者即認有不法意圖。否則，無異認凡有以分期付款方式購物者，在未清償期款
    完畢前，不得享有遷移之自由，若此，實非允當。（三）被告搬至台北市○○區
    ○○里○○鄰○○街二七二巷九號五樓處以後，尚有給付部分期款，有郵政劃撥
    儲金存款收據影本一紙在卷可稽，益見被告之搬移，並非有任何不法利益之意圖
    。其未能如期付清期款，或肇因經濟因素等等，債權人即告訴人公司自可尋民事
    訴訟途徑解決。（四）動產擔保交易之債務人，需有不法利益之意圖而將標的物
    遷移，至生損害於債權人，方構成動產擔保交易法第三十八條之罪責。本件之動
    產擔保交易之債務人即被告並未有不法利益之意圖，已如前述，故其雖將標的物
    遷移，惟尚不能以動產擔保交易法第三十八條之罪相繩。從而無其他積極確切之
    證據，足資證明被告有何公訴人起訴書所載違反動產擔保交易法之犯行，不能證
    明被告犯罪，揆諸前揭說明，自應諭知被告為無罪之判決，以免冤抑。
據上論斷，應依刑事訴訟法第三百零一條第一項，判決如主文。
本案經檢察官林鈴淑到庭執行職務。
中      華      民      國     九十二    年  四       月     十      日
                                臺灣彰化地方法院刑事第一庭
                                  法      官  洪  志  賢
右正本證明與原本無異。
如不服本判決，應於判決送達後十日內，向本院提出上訴狀（須附繕本）。
告訴人或被害人對於判決如有不服具備理由請求檢察官上訴者，其上訴期間之計算係
以檢察官收受判決正本之日期為準。
                                  法院書記官  洪  年  慶
中      華      民      國     九十二    年     四       月    十七     日


司法院資訊處製作；財團法人民間司法改革基金會備份。
